臺灣臺中地方法院刑事裁定
111年度聲字第689號
聲  請  人  臺灣臺中地方檢察署檢察官
受  刑  人  呂朝文



上列聲請人因受刑人數罪併罰有二裁判以上，聲請定其應執行之
刑（111年度執聲字第429號），本院裁定如下： 
    主    文
呂朝文所犯如附表所示各罪所處之刑，應執行有期徒刑拾柒年貳
月。
    理    由
一、聲請意旨略以：受刑人呂朝文犯數罪，先後經判決確定如附
    表，應依刑法第53條、第51條第5款，定應執行之刑，爰依
    刑事訴訟法第477條第1項之規定聲請裁定其應執行之刑等語
    。
二、按裁判確定前犯數罪者，併合處罰之。但有下列情形者，不
    在此限。一、得易科罰金之罪與不得易科罰金之罪。二、得
    易科罰金之罪與不得易服社會勞動之罪。三、得易服社會勞
    動之罪與不得易科罰金之罪。四、得易服社會勞動之罪與不
    得易服社會勞動之罪。前項但書情形，受刑人請求檢察官聲
    請定應執行刑者，依第51條規定定之；數罪併罰有二裁判以
    上者，依第51條之規定，定其應執行之刑；數罪併罰，分別
    宣告其罪之刑，依下列各款定其應執行者：五、宣告多數有
    期徒刑者，於各刑中之最長期以上，各刑合併之刑期以下，
    定其刑期。但不得逾30年，刑法第50條、第53條、第51條第
    5款分別定有明文。再按法律上賦予法院或法官自由裁量之
    事項，並非得恣意任為或毫無限制，而須在法規或法律原則
    之規範界限內，衡酌個案之具體情況，為公平、合理、適當
    之裁決。是於裁量時，自須受法律規範之目的、精神、理念
    及法律秩序所指導。又刑法第50條規定，裁判確定前犯數罪
    者，併合處罰之，屬強制規定，目的在使被告（或受刑人）
    得依同法第51條各款規定，享有併合處罰、限制加重刑罰之
    恤刑利益。裁判確定前犯數罪符合併合處罰之案件，有2以
    上之裁判，應依刑法第51條第5款至第7款定應執行之刑者，
    最後事實審法院檢察署檢察官應依刑事訴訟法第477條第1項
    規定，聲請該法院裁定之，乃檢察官為被告之利益而為聲請
    ，法院於定應執行之刑時，自不得諭知較重於原裁判合併刑
    期之總和，否則即有違數罪併罰禁止不利於被告（或受刑人
    ）之恤刑立法目的，最高法院亦著有98年台抗字第697號裁
    判意旨足資參照。
三、次按行為後法律有變更者，適用行為時之法律，但行為後之
    法律有利於行為人者，適用最有利於行為人之法律，刑法第
    2條第1項定有明文。經查，受刑人呂朝文犯如附表編號1.至
    6.所示之行為後，刑法第50條業於民國102年1月23日修正公
    布施行，並自同年月25日生效。修正前刑法第50條規定：「
    裁判確定前犯數罪者，併合處罰之」，修正後規定：「裁判
    確定前犯數罪者，併合處罰之。但有下列情形之一者，不在
    此限：一、得易科罰金之罪與不得易科罰金之罪。二、得易
    科罰金之罪與不得易服社會勞動之罪。三、得易服社會勞動
    之罪與不得易科罰金之罪。四、得易服社會勞動之罪與不得
    易服社會勞動之罪。前項但書情形，受刑人請求檢察官聲請
    定應執行刑者，依第51條規定定之」，是依修正後刑法第50
    條第1項但書之規定，明定得易科罰金與不得易科罰金之刑
    等若干情形不予併合處罰，保留被告(即受刑人)就得易科罰
    金或得易服社會勞動之罪，不因合併定應執行刑而全然喪失
    原得易科罰金或易服社會勞動之機會，而修正後刑法第50條
    第2項規定，更賦予被告(即受刑人)得以考量所犯各罪之實
    際情況，自行決定是否於裁判確定後請求檢察官向法院聲請
    定應執行刑，經比較新舊法之結果，以修正後之規定較有利
    於受刑人，依同法第2條第1項但書規定，應適用修正後刑法
    第50條之規定。
四、查本件受刑人呂朝文因違反毒品危害防制條例案件，經最高
    法院、臺灣高等法院臺中分院（下稱臺中高分院）及本院先
    後判處如附表編號1.至6.所示之刑，均經分別確定在案，有
    上開案件判決書各1份附於臺灣臺中地方檢察署111年度執聲
    字第429號執行卷宗(下稱執行卷)可稽，且有臺灣高等法院
    被告前案紀錄表1份附卷可稽(見本院卷第17-30頁)。再按受
    刑人所犯如附表編號1.至4.所示案件，經本院於100年6月9
    日以100年度訴字第793號判決判處有期徒刑15年8月（2次)
    、15年6月（10次）、7年6月、1年2月，應執行有期徒刑16
    年6月，被告上訴，經臺中高分院於100年9月28日以100年度
    上訴字第1611號判決上訴駁回，被告再上訴，經最高法院於
    100年11月3日以100年度台上字第6007號判決上訴駁回，而
    於同日確定；附表編號5.所示案件，經本院於100年10月19
    日以110年度易字第2742號判決判處有期徒刑7月，並於100
    年11月7日確定；附表編號6.所示案件，經本院於100年11月
    3日以110年度易字第3106號判決判處有期徒刑4月，如易科
    罰金，以新臺幣1,000元折算1日，並於110年11月21日確定
    ，亦有上開刑事裁判書各1份附於執行卷可稽，且有臺灣高
    等法院被告前案紀錄表1份在卷可佐(見本院卷第17-30頁)。
    受刑人亦於111年2月14日請求臺中地檢署檢察官依刑法第53
    條、第51條第5款規定，定應執行刑，有受刑人請求並簽名
    之臺中地檢署「刑法第50條第1項但書案件是否請求定應執
    行刑調查表」1紙附於執行卷可稽。是聲請人認應依刑法第5
    3條、第51條第5款之規定，定應執行之刑，本院審核認為本
    件聲請與首揭法條規定尚無不合，應予准許。又受刑人所犯
    如附表編號6.所示案件原雖得易科罰金，然與其所犯不得易
    科罰金之如附表編號1.至5.所示案件併合處罰之結果，依上
    開說明，本院於定執行刑時，自不得併諭知易科罰金之折算
    標準，附此敘明。
五、本院前曾發函通知受刑人得對本件檢察官聲請定應執行之刑
    表示意見，經被告表示無意見等情，此有本院刑事庭111年2
    月25日中院平刑禮111聲字第689號函、臺灣臺中地方法院陳
    述意見表各1紙在卷可稽(見本院卷第31、37頁)，並綜合斟
    酌受刑人犯罪行為之不法與罪責程度、所犯附表所示各罪均
    為毒品相關犯罪、彼此之關聯性、數罪對法益侵害之加重效
    應、罪數所反映之受刑人人格特性與犯罪傾向，及對其施以
    矯正之必要性等節，並衡以各罪之原定刑期、定應執行刑之
    外部性界限及內部性界限各節，進而為整體非難之評價，爰
    定應執行刑如主文所示，並諭知易科罰金之折算標準。
據上論斷，應依刑事訴訟法第477條第1項，刑法第2條第1項但書
、第50條第1項前段、第51條第5款、第53條，裁定如主文。
中　　華　　民　　國　　111 　年　　3 　　月　　10　　日
                  刑事第十五庭  法  官  湯有朋
以上正本證明與原本無異。
如不服本裁定，應於收受送達後5日內向本院提出抗告狀。（應
附繕本）
　　　　　　　　　　　　　　　　書記官   黃美雲
中　　華　　民　　國　　111 　年　　3 　　月　　10　　日
附表：
編           號          1.         2.         3. 罪           名  毒品危害防制條例 毒品危害防制條例 毒品危害防制條例 宣     告    刑  有期徒刑15年8月（2次） 有期徒刑15年6月（10次） 有期徒刑7年6月   犯   罪  日  期  99年3月25日 99年3月26日 99年3月25日、99年3月26日（2次）、99年3月27日、99年3月28日（4次）、99年4月5日、99年5月6日  99年3月25日 偵查（自訴）機關年度案號  臺灣臺中地方檢察署100年度偵緝字第173號 臺灣臺中地方檢察署100年度偵緝字第173號 臺灣臺中地方檢察署100年度偵緝字第173號 最後事實審 法        院 臺灣高等法院臺中分院 臺灣高等法院臺中分院  臺灣高等法院臺中分院  案        號 100年度上訴字第1611號 100年度上訴字第1611號 100年度上訴字第1611號  判 決 日  期 100年9月28日 100年9月28日 100年9月28日 確定判決 法        院 最高法院 最高法院 最高法院  案        號 100年度台上字第6007號 100年度台上字第6007號  100年度台上字第6007號  判決確定日期 100年11月3日 100年11月3日 100年11月3日 是否為得易科罰金或易服社會勞動之案件  否 否 否 備           註  臺灣臺中地方檢察署100年度執字第13859號  臺灣臺中地方檢察署100年度執字第13859號   臺灣臺中地方檢察署100年度執字第13859號 

編           號          4.         5.         6. 罪           名  毒品危害防制條例 毒品危害防制條例 毒品危害防制條例 宣     告    刑  有期徒刑1年2月 有期徒刑7月 有期徒刑4月，如易科罰金，以新臺幣1,000元折算1日 犯   罪  日  期  99年3月28日  100年1月18日 100年1月16日 偵查（自訴）機關年度案號  臺灣臺中地方檢察署100年度偵緝字第173號 臺灣臺中地方檢察署100年度毒偵字第1342號 臺灣臺中地方檢察署100年度偵字第16386號 最後事實審 法        院 臺灣高等法院臺中分院 臺灣臺中地方法院 臺灣臺中地方法院  案        號 100年度上訴字第1611號 100年度易字第2742號 100年度易字第3106號  判 決 日  期 100年9月28日 100年10月19日 100年11月3日 確定判決 法        院 最高法院 臺灣臺中地方法院 臺灣臺中地方法院  案        號 100年度台上字第6007號 100年度易字第2742號 100年度易字第3106號  判決確定日期 100年11月3日 100年11月7日 100年11月21日 是否為得易科罰金或易服社會勞動之案件  否 否 是 備           註  臺灣臺中地方檢察署100年度執字第13859號  臺灣臺中地方檢察署100年度執字第13727號 臺灣臺中地方檢察署100年度執字第14233號